臺灣高等法院臺南分院刑事判決
110年度交上訴字第1004號
上  訴  人  臺灣嘉義地方檢察署檢察官
上  訴  人  
即  被  告  曾崑寶

上列上訴人等因被告公共危險案件，不服臺灣嘉義地方法院110
年度交訴字第47號中華民國110年8月10日第一審判決（起訴案號
：臺灣嘉義地方檢察署110年度偵字第2891號），提起上訴，本
院判決如下：
    主  文
原判決撤銷。
曾崑寶駕駛動力交通工具發生交通事故，致人傷害而逃逸，處有
期徒刑陸月，如易科罰金，以新臺幣壹仟元折算壹日。緩刑貳年
。
    事  實
一、曾崑寶於民國110年2月12日20時42分許，駕駛車牌號碼0000-
    00之自用小客車（下稱A車），沿嘉義市西區新厝里世賢路
    一段快車道由東往西方向行駛，在世賢路快車道與保安二路
    交岔路口左轉，穿越世賢路(世賢路中央設有寬式分向島)慢
    車道駛入保安二路由北往南方向直行行駛時，其行向交岔路
    口行車管制號誌為圓形紅燈，本應注意駕駛人駕駛車輛，應
    遵守道路交通號誌之指示，且行車管制號誌燈號顯示圓形紅
    燈時，表示車輛禁止通行，不得超越停止線或進入路口，而
    依當時天氣晴、夜間有照明、柏油路面乾燥、無缺陷、無障
    礙物、視距良好，客觀上並無不能注意情事，竟疏未注意及此
    ，即貿然闖越紅燈穿越世賢路慢車道與保安二路交岔路口，
    適簡文修騎乘車牌號碼000-0000之普通重型機車（下稱B車
    ），沿嘉義市西區新厝里世賢路一段慢車道由西往東方向行
    駛，見狀閃避不及，簡文修所騎乘B車左後側車身因而遭曾
    崑寶所駕駛A車左前方車頭擦撞，簡文修所騎乘B車因而滑行
    碰撞前方民宅外牆且人車倒地，簡文修並因此受有右側肢體
    多處擦挫傷及腹部多處擦傷之傷害（曾崑寶被訴過失傷害部
    分，業據告訴人簡文修撤回告訴，由檢察官另為不起訴處分
    在案）。詎曾崑寶明知駕車肇事致他人受有傷害，竟基於肇
    事逃逸之犯意，未在場救護或停留現場等候警方，亦未留下
    任何聯絡方式，即駕駛A車自行離去現場。嗣為警據報到場
    處理並調閱路口監視器，循線查獲上情。
二、案經簡文修訴由嘉義市政府警察局第一分局報請臺灣嘉義地
    方檢察署檢察官偵查起訴。
    理  由
壹、程序部分（證據能力部分）：
　　按被告以外之人於審判外之陳述，雖不符刑事訴訟法第159
    條之1至第159條之4之規定，而經當事人於審判程序同意作
    為證據，法院審酌該言詞陳述或書面陳述作成時之情況，認
    為適當者，亦得為證據；當事人、代理人或辯護人於法院調
    查證據時，知有刑事訴訟法第159條第1項不得為證據之情形
    ，而未於言詞辯論終結前聲明異議者，視為有前項之同意，
    刑事訴訟法第159條之5第1項、第2項分別定有明文。經查，
    本判決下列所引用被告以外之人於審判外之陳述（包括書證
    ），檢察官及被告曾崑寶於本院審理中均表示不爭執其證據
    能力，同意作為證據等語（見本院卷第48-52頁），亦未於
    言詞辯論終結前聲明異議，本院審酌上開證據資料製作時之
    情況，尚無違法不當及證明力明顯過低之瑕疵，亦認為以之
    作為證據應屬適當，揆諸前開規定，認前揭證據資料有證據
    能力。至本判決所引用之非供述證據，檢察官及被告於本案
    言詞辯論終結前，均未爭執其證據能力，且查無非法或不當
    取證之情事，復為證明本件犯罪事實所必要之重要關係事項
    ，認均有證據能力，合先敘明。
貳、實體部分：
一、認定犯罪事實所憑之證據及理由：
　　上揭犯罪事實，業據被告於原審及本院審理時坦承不諱（見
    原審卷第53、71頁；本院卷第53-54頁），並據證人即告訴
    人簡文修、證人即因本件交通事故導致其住家外牆毀損之陳
    德明證述在卷。此外，並有簡文修之衛生福利部嘉義醫院診
    斷證明書、嘉義市政府警察局疑似道路交通事故肇事逃逸追
    查表、監視器畫面截圖、舉發違反道路交通管理事件通知單
    、道路交通事故肇事人自首情形紀錄表（被告經警通知到案
    ）、嘉義市政府警察局第一分局道路交通事故現場圖、道路
    交通事故調查報告表㈠㈡、現場及車損照片、A車之車輛詳細
    資料報表(見警卷第27-41、45-75、79頁)、監視器畫面截圖
    、嘉義市政府警察局110年4月7日嘉市警交字第1101903122
    號函暨職務報告、檢察官勘驗筆錄暨監視器翻拍擷圖(偵卷
    第9-23、55-57、61-68頁，監視器光碟在偵卷存放袋內），
    足認被告前揭任意性自白與事實相符，足以採信。綜上所述
    ，本案事證明確，被告犯行洵堪認定，應依法論科。
二、論罪：
㈠、按行為後法律有變更者，適用行為時之法律，但行為後之法
    律有利於行為人者，適用最有利於行為人之法律，刑法第2
    條第1項定有明文。查被告行為後，刑法第185條之4之規定
    業經總統於110年5月28日修正公布，並自同年月30日生效，
    修正前刑法第185條之4規定：「駕駛動力交通工具肇事，致
    人死傷而逃逸者，處1年以上7年以下有期徒刑」，修正後則
    規定：「駕駛動力交通工具發生交通事故，致人傷害而逃逸
    者，處6月以上5年以下有期徒刑；致人於死或重傷而逃逸者
    ，處1年以上7年以下有期徒刑。犯前項之罪，駕駛人於發生
    交通事故致人死傷係無過失者，減輕或免除其刑」，新法就
    被害人受傷程度為普通傷害之情形，法定刑為6月以上5年以
    下有期徒刑；僅在被害人死亡或重傷之情形，法定刑方為1
    年以上7年以下有期徒刑。本案被告對於交通事故之發生確
    有前述竟疏未注意而貿然闖越紅燈駛入肇事交岔路口之過失
    責任，且告訴人簡文修因本件交通事故係受有右側肢體多處
    擦挫傷及腹部多處擦傷之普通傷害，業如前述，則本案過失
    傷害罪之法定刑係由修正前「處1年以上7年以下有期徒刑」
    ，修正為「處6月以上5年以下有期徒刑」，經比較新、舊法
    之結果，以修正後刑法第185條之4第1項前段之規定有利於
    被告，自應依刑法第2條第1項但書之規定，適用修正後刑法
    第185條之4第1項前段之規定論處。
㈡、核被告所為，係犯修正後刑法第185條之4第1項前段之駕駛動
    力交通工具發生交通事故，致人傷害而逃逸罪。
㈢、按犯罪之情狀顯可憫恕，認科以最低度刑仍嫌過重者，得酌
    量減輕其刑，刑法第59條定有明文。此雖為法院依法得行使
    裁量之事項，然非漫無限制，須犯罪有其特殊之原因、環境
    與情狀，參以刑法第57條所列10款事項等一切情狀後，在客
    觀上足以引起一般之同情，認為即予宣告法定最低度刑，猶
    嫌過重者，始有其適用。所謂法定最低度刑，固包括法定最
    低本刑，惟遇有其他法定減輕事由者，則指適用該法定減輕
    事由減輕後之最低度刑而言。倘被告別有法定減輕事由者，
    應先適用法定減輕事由減輕其刑後，猶認其犯罪之情狀顯可
    憫恕，即使科以該減輕後之最低度刑仍嫌過重者，始得適用
    刑法第59條規定酌量減輕其刑（最高法院100年度台上字第7
    44號判決意旨參照）。查被告疏未注意而貿然闖越紅燈駛入
    肇事交岔路口，致告訴人簡文修受有傷害後，未在場救護或
    停留現場等候警方，亦未留下任何聯絡方式，即駕駛A車自
    行離去現場，罔顧簡文修之安危，所為實不足取，且難認有
    何足以引起一般同情之特殊原因、環境與情狀，尚無如宣告
    法定最低度刑（經適用修正後刑法第185條之4第1項前段之
    規定為有期徒刑6月），猶嫌過重，而情堪憫恕之情形，自
    無刑法第59條之適用餘地，併予敘明。
參、撤銷改判之理由及量刑：
一、撤銷改判之理由：
　　原審以被告上開駕駛動力交通工具發生交通事故，致人傷害
    而逃逸犯行，罪證明確，而予以論罪科刑，固非無見。惟查
    ，原審未審酌前揭刑法第185條之4之法律修正，比較新、舊
    法律後，應適用修正後刑法第185條之4第1項前段之規定論
    處，而仍適用修正前刑法第185條之4之規定論處，容有違誤
    。檢察官及被告上訴意旨，認被告所為應依修正後刑法第18
    5條之4第1項前段之駕駛動力交通工具發生交通事故，致人
    傷害而逃逸罪論處，均有理由。原判決既有上開違誤，自屬
    無可維持，應由本院將原判決予以撤銷改判。
二、量刑：
㈠、爰審酌被告未曾因犯罪受刑之宣告，有臺灣高等法院被告前
    案紀錄表(見本院卷第59頁)在卷可稽，堪認其品行尚佳，惟
    其駕駛A車行經肇事設有行車管制號誌之交岔路口，疏未注
    意而貿然闖越紅燈駛入該交岔路口，因而肇事，並致告訴人
    簡文修受有傷害後，竟未在場救護或停留現場等候警方，亦
    未留下任何聯絡方式，即駕駛A車自行離去現場，罔顧簡文
    修之安危，所為實有不該，惟其已於原審及本院審理時坦承
    犯行，堪認具有悔意，並已與簡文修達成調解，約定給付簡
    文修新臺幣（下同）9萬元，並於調解成立時當場給付完畢
    ，簡文修則願不追究被告本案相關刑責等情，有嘉義市西區
    調解委員會110年4月8日調解筆錄(見偵卷第39頁)在卷可按
    ，復兼衡本案簡文修受傷之程度非重，及被告年近7旬，於
    原審自陳高中畢業之智識程度，太太過世，現在沒有工作，
    以前係統一企業在朴子之經銷商，有2個兒子、1個女兒，都
    各自婚嫁，小孩每個月給其7,000元，沒有申請津貼之家庭
    生活狀況（見原審卷第73頁)等一切情狀，量處如主文欄第2
    項所示之刑，並諭知易科罰金之折算標準，以示懲儆。
㈡、緩刑宣告：
　　查被告未曾因故意犯罪受有期徒刑以上刑之宣告乙情，有前
    揭臺灣高等法院被告前案紀錄表附卷可憑，其因一時失慮，
    偶罹刑章，且被告犯罪情節尚未至無可原宥之程度，又已於
    原審及本院審理時坦承犯行，堪認具有悔意，事後盡力彌補
    過錯，而已與告訴人簡文修達成調解，約定給付簡文修9萬
    元，並於調解成立時當場給付完畢，簡文修則願不追究被告
    本案相關刑責等情，已如前述，堪認被告經此偵審教訓，信
    已足收警惕之效，而無再犯之虞，本院認上開宣告之刑，以
    暫不執行為適當，爰併依刑法第74條第1項第1款之規定，宣
    告緩刑2年，以勵自新。
據上論斷，應依刑事訴訟法第369條第1項前段、第364條、第299
條第1項前段，刑法第2條第1項但書、第185條之4第1項前段、第
41條第1項前段、第74條第1項第1款，判決如主文。
本案經檢察官江炳勳提起公訴，檢察官林俊良提起上訴，檢察官
曾昭愷到庭執行職務。
中　　華　　民　　國　　110 　年　　10　　月　　7 　　日
                  刑事第四庭    審判長法  官　郭玫利
                                      法  官　曾子珍
                                      法　官　陳金虎
以上正本證明與原本無異。
如不服本判決應於收受送達後20日內向本院提出上訴書狀，其未
敘述上訴理由者，並得於提起上訴後20日內向本院補提理由書（
均須按他造當事人之人數附繕本）「切勿逕送上級法院」。
　　　　　                            書記官　蘇文儀
中　　華　　民　　國　　110 　年　　10　　月　　7 　　日
附錄本案論罪科刑法條全文　　
修正後刑法第185條之4：
駕駛動力交通工具發生交通事故，致人傷害而逃逸者，處6月以
上5年以下有期徒刑；致人於死或重傷而逃逸者，處1年以上7年
以下有期徒刑。
犯前項之罪，駕駛人於發生交通事故致人死傷係無過失者，減輕
或免除其刑。